臺灣臺中地方法院刑事判決　　　　　　　96年度訴字第2836號
公　訴　人　臺灣臺中地方法院檢察署檢察官
被　　　告　甲○○原名方壽麟.
　　　　　　乙○○
　　　　　　戊○○
上列被告等因妨害自由案件，經檢察官提起公訴（九十六年度偵
字第四八一一號），本院判決如下：
    主    文
甲○○、乙○○、戊○○均無罪。
    理    由
一、公訴意旨略以：被告甲○○（原名方壽麟）、乙○○於民國
    九十五年八月間，受案外人何太田之委託，向被害人丁○○
    追討新臺幣（下同）一千一百五十萬元之債務，嗣即與夥同
    被告戊○○及不詳年籍之男子二人，共同基於不法討債剝奪
    他人行動自由之犯意，由被告甲○○與戊○○駕駛七Ｒ－六
    四九六號自用小客車，另二人則駕駛一部車到處找尋被害人
    丁○○，嗣於九十五年九月二十日十八時三分許，在臺中市
    西屯區市○○○路與惠中路口處，發現被害人丁○○駕駛車
    號八０八二－ＧＡ號自用小客車，後載其女兒丙○○，被告
    甲○○等人即以二部車夾擊一部車之方式，脅迫被害人丁○○停車，被告甲○○隨即將被害人丁○○拖出車外，並強押
    上被告戊○○所駕之車上，並即開至臺中市○○路與育德路
    口之「頂頂泡沫紅茶店」內，被告戊○○先行離去，被告甲○○即與在該處等候之被告乙○○共同看管被害人丁○○，
    控制被害人丁○○行動自由以逼迫其償還債務。被害人丁○○不得已乃以電話或由被告甲○○陪同至彰化等地聯絡友人
    協助償債，同日二十時（起訴書誤載為八時）三十三分許，
    被害人丁○○趁機以電話傳送簡訊「對不起、我還被押著」
    給其女兒丙○○，二十一時（起訴書誤載為九時）四十八分
    許丙○○打電話給被害人丁○○回稱「還在處理事情」，二
    十一時許丙○○再打電話則無人接聽，直至翌日凌晨三時許
    因被害人丁○○仍無力還債，被告甲○○等人始讓其離去，
    以上開方式控制剝奪被害人丁○○行動自由約九小時。因認
    被告甲○○、乙○○、戊○○涉犯刑法第三百零二條第一項
    之罪嫌等語。
二、按犯罪事實應依證據認定之，無證據不得認定犯罪事實，刑
    事訴訟法第一百五十四條第二項定有明文。而刑事訴訟法上
    所謂認定犯罪事實之證據，係指足以認定被告確有犯罪行為
    之積極證據而言，該項證據自須適合於被告犯罪事實之認定
    ，始得採為斷罪資料，最高法院二十九年上字第三一０五號
    著有判例。另認定犯罪事實應依證據，為刑事訴訟法所明定
    ，故被告否認犯罪事實所持之辯解，縱屬不能成立，仍非有
    積極證據足以證明其犯罪行為，不能遽為有罪之認定，最高
    法院三十年上字第一八三一號判例可資遵循。又認定犯罪事
    實所憑之證據，無論係直接證據或間接證據，其為訴訟上之
    證明，須於通常一般之人均不致有所懷疑，而得確信其為真
    實之程度者，始得據為有罪之認定，倘其證明尚未達到此一
    程度，而有合理之懷疑存在，復無其他調查途徑可尋，法院
    即應為無罪之判決，最高法院七十六年台上字第四九八六號
    判例足供參照。
三、公訴人認被告三人涉有上開妨害自由犯行，無非係以證人丙○○於警詢中之證述，及被害人丁○○與丙○○之電話通聯
    紀錄，為其主要論據。訊據被告甲○○、乙○○、戊○○等
    人則堅決否認有何公訴意旨所指之犯罪，被告甲○○辯稱：
    伊並未強迫被害人丁○○下車，亦未以車子將其擋住，當天
    伊剛好與戊○○前往臺中新光三越百貨公司，途中恰巧遇到
    被害人丁○○之車輛，經伊詢問被害人丁○○是否積欠何太
    田債款後，被害人丁○○同意與伊商討債務處理問題，就坐
    上被告戊○○所駕駛之車輛離去，並前往泡沫紅茶店討論償
    債事宜，後來伊有試圖撥打電話給債權人何太田，但是電話
    不通，被害人丁○○又說有約朋友，伊就再跟被害人丁○○
    約定隔天再談，伊並未限制被害人丁○○之行動自由等語。
    被告乙○○則辯稱：案外人何太田沒有委託伊討債，而係委
    託被告甲○○處理，當天在泡沫紅茶店內，伊還詢問被害人
    丁○○是否肚子餓，伊有以電話聯絡債權人何太田前來，但
    是電話打不通，因為何太田沒來，伊等亦不能處理，後來被
    害人丁○○就先走了等語。被告戊○○係辯稱：伊只是單純
    要去臺中新光三越百貨公司而已，當天伊並未強押被害人丁○○上車，而係被害人丁○○自己上車坐在後座等語。
四、經查：證人丁○○及丙○○於偵查及本院審理時，均經多次
    傳喚而未能到庭，其中證人丁○○更未曾前往警局說明案發
    經過，是以關於被告甲○○、乙○○、戊○○等三人究係如
    何涉犯剝奪他人行動自由罪之情節，根本未經被害人丁○○
    出面指證，能否逕憑推測、擬制之方式認定被告三人之犯罪
    事實？已非無疑。而證人丙○○雖於警詢時陳述被害人丁○○遭被告三人妨害自由，惟依其警詢筆錄之記載係稱：「我
    母親於九十五年九月二十日十八時零三分，在臺中市西屯區
    市○○○路近惠中路口遭不明人士押走。」、「歹徒前後各
    一部車將我母親駕駛車輛夾至路邊逼迫下車。」、「我在車
    上有聽見歹徒向我母親告知：我是何太田委託處理債務，請
    你下車大家談一談。」等語，雖有提及該二部車係位在被害
    人丁○○所駕自用小客車之前、後位置，但對於該車如何遭
    到橫擋攔阻之經過，仍未敘述明白，且亦未能明確指認被告
    甲○○、乙○○、戊○○等人當時係坐在前車或後車，如係
    坐在後車，是否僅係單純尾隨或有其他積極阻擋被害人丁○○離去之舉動？尤其被害人丁○○其後雖登上被告戊○○所
    駕駛之自用小客車離去，但其是否係遭到他人之強暴、脅迫
    或其他非法方法始不得不從？被告三人係如何將被害人丁○○押上車輛？被害人丁○○在泡沫紅茶店內如何遭受拘束人
    身自由？當時有無自由離去之表示或意願？凡此均攸關被告
    三人所為是否構成刑法第三百零二條第一項剝奪他人行動自
    由罪，行為態樣之認定自應力求明確，自不能僅憑證人丙○○在警詢中前揭「押走」、「夾至路邊逼迫下車」等空泛言
    詞，在缺乏積極證據參佐之前提下，遽認被告三人犯罪而以
    上開剝奪他人行動自由罪名相繩。至於卷附被害人丁○○與
    丙○○之電話通聯紀錄，亦只能證明彼等二人當日通話情形
    甚為密集而已，該通聯紀錄既不能呈現雙方通話之內容，即
    無從據以認定被害人丁○○確曾傳送簡訊告知丙○○其仍遭
    人強押。綜上所陳，公訴意旨所指被告三人之犯罪事實，仍
    乏積極證據足以證明，縱使被告三人所為辯解未必盡屬真實
    或與情理相符，然依據前述最高法院三十年上字第一八三一
    號判例意旨，仍不能遽為被告三人皆為有罪之認定。公訴人
    未能詳細究明即遽予起訴，已非允洽。此外，復查無其他積
    極證據足認被告甲○○、乙○○、戊○○確有公訴意旨所稱
    之上開犯行，依「罪疑唯輕」之刑事法原則，不能證明渠等
    犯罪，揆諸首揭法條及判例意旨，應諭知被告三人皆為無罪
    之判決。
據上論斷，應依刑事訴訟法第第三百零一條第一項，判決如主文
。
本案經檢察官顏淑惠到庭執行職務。
中　　華　　民　　國　　96　　年　　12　　月　　3 　　日
                  刑事第七庭  審判長法  官  陳如玲
                                    法  官  張清洲
                                    法  官  高文崇
上正本證明與原本無異。
如不服本判決，應於收受送達後10日內向本院提出上訴書狀（應
敘述具體理由並附繕本）。
上訴書狀如未敘述理由，應於上訴期間屆滿後20日內補提理由書
於本院。
                                    書記官  林淑慧
中　　華　　民　　國　　96　　年　　12　　月　　3　　日
